【裁判字號】    99,台上,5740
【裁判日期】    990916
【裁判案由】    違反毒品危害防制條例
【裁判全文】
最高法院刑事判決            九十九年度台上字第五七四０號
上  訴  人  甲○○
上列上訴人因違反毒品危害防制條例案件，不服台灣高等法院高
雄分院中華民國九十九年六月三十日第二審判決（九十九年度上
訴字第一○六二號，起訴案號：台灣屏東地方法院檢察署九十八
年度毒偵字第一二七二號），提起上訴，本院判決如下：
    主  文
上訴駁回。
    理  由
按刑事訴訟法第三百七十七條規定：上訴於第三審法院，非以判
決違背法令為理由，不得為之；是提起第三審上訴，應以原判決
違背法令為理由，係屬法定要件。且必須依據卷內資料為具體之
指摘，並足據以辨認原判決已具備違背法令之形式，始屬相當。
又依刑事訴訟法第三百五十條、第三百六十一條、第三百六十二
條、第三百六十七條規定，不服地方法院之第一審判決而上訴者
，須提出上訴書狀，並應敘述具體理由，為上訴必備之程式。倘
所提出之書狀未敘述上訴理由，或僅曾以言詞陳述上訴理由者，
均應於上訴期間屆滿後二十日內補提理由書於第一審法院。第一
審法院經形式審查，認逾期未補提上訴理由者，應定期間先命補
正；逾期未補正者，為上訴不合法律上之程式，應以裁定駁回。
又雖已提出上訴理由，但所提非屬具體理由者，則無庸命其補正
，由第二審法院以上訴不合法律上之程式，判決駁回之。而所謂
具體理由，必係依據卷內資料或提出新事證，指摘或表明第一審
判決有何採證認事、用法或量刑等足以影響判決本旨之不當或違
法，而構成應予撤銷之具體事由，始足當之。若僅空泛指摘原判
決認事用法不當或量刑過重、過輕，而未依上述意旨舉出具體事
由；或形式上雖已指出具體事由，但該事由縱係屬實，亦顯然不
足以認為原判決有何不當或違法者，皆難謂係具體理由，俾與第
二審上訴制度旨在請求第二審法院撤銷、變更第一審不當或違法
之判決，以實現個案救濟之立法目的相契合，並節制濫行上訴。
本件原判決以上訴人甲○○不服第一審論其以施用第一級毒品罪
（累犯），量處有期徒刑一年之判決，而於民國九十九年五月七
日具狀向原審法院提起上訴，並於同年月十九日提出上訴理由狀
。但其上訴理由狀僅泛稱：「伊犯後坦承犯行，態度良好，且施
用毒品成癮者，應屬病患，而非罪犯，爰請求從輕量刑」云云（
見原審卷第八頁）。其上訴意旨顯未依據卷內資料提出新事證指
摘或表明第一審判決有何採證認事、用法或量刑等足以影響判決
本旨之不當或違法，而構成應撤銷之具體事由。原判決因認上訴
人在第二審之上訴不合法定要件，而予以駁回，並不經言詞辯論
為之，已詳敘其法律上之依據；從形式上觀察，並無違背法令情
形。上訴意旨雖略以：原審縱認伊上訴書狀未記載具體理由致形
式上有所欠缺，亦應定期先命補正，不應逕行駁回其上訴云云。
惟第二審上訴書狀未敘述上訴理由，又已逾上訴期間屆滿後二十
日，仍未補提理由書者，固應由第一審法院依刑事訴訟法第三百
六十一條第三項規定，定期間先命補正；如第一審法院未命補正
，則由第二審法院審判長依同法第三百六十七條但書規定，定期
間先命補正。然倘上訴書狀已敘述理由，無論所提上訴理由是否
具體，仍屬已敘述上訴理由，第一審法院或第二審法院審判長均
毋庸命為補正。原判決說明上訴人所具上訴理由狀已提出上訴理
由，但所提非屬具體理由，認其上訴不合法定要件，而判決駁回
其上訴，核無不合，要無上訴意旨所指未依法命其補正之違法。
是本件上訴意旨係誤認原審有命其補正具體上訴理由之義務，而
指摘原判決不當，並非依據卷內資料具體指摘原判決有何違背法
令情形，自不足據以辨認原判決已具備違背法令之形式。按之首
揭說明，其上訴為違背法律上之程式，應予駁回。
據上論結，應依刑事訴訟法第三百九十五條前段，判決如主文。
中    華    民    國  九十九  年    九    月   十六   日
                      最高法院刑事第八庭
                          審判長法官  洪  文  章
                                法官  王  居  財
                                法官  郭  毓  洲
                                法官  黃  梅  月
                                法官  沈  揚  仁
本件正本證明與原本無異
                                      書  記  官
中    華    民    國  九十九  年    九    月   二十   日
                                                       s

司法院資訊處製作；財團法人民間司法改革基金會備份。
